臺灣臺北地方法院刑事判決　　　　　　　95年度易字第2738號
公　訴　人　臺灣臺北地方法院檢察署檢察官
被　　　告　甲○○
上列被告因違反毒品危害防制條例案件，經檢察官提起公訴（95
年度毒偵字第2783號），因被告於準備程序中對犯罪事實為有罪
之陳述，經告以簡式審判之意旨，並聽取當事人之意見後，經本
院合議庭裁定由受命法官獨任進行簡式審判程序，判決如下：
    主  文
甲○○施用第二級毒品，處有期徒刑參月，如易科罰金，以新臺
幣壹仟元折算壹日。扣案含第二級毒品ＭＤＡ成分之褐色藥錠伍
顆、草綠色藥錠壹顆、含第二級毒品ＭＤＭＡ成分之粉紅色藥錠
貳顆均沒收銷燬之。
    事  實
一、甲○○前於民國九十四年間，因施用第二級毒品案件，經本
    院以九十四年度毒聲字第六○一號裁定令入勒戒處所觀察、
    勒戒，嗣於九十四年十一月二十二日因無繼續施用毒品傾向
    而認執行完畢予以釋放，竟於觀察、勒戒執行完畢釋放後五
    年內，即九十五年十月十八日二時四十五分許為警採集尿液
    時往前回溯七十二小時內之某時，在其停放在臺北市○○街
    一二七號之五前車號九Ｂ—一一○七號之自用小客車上，施
    用含第二級毒品ＭＤＡ成分之藥錠一顆，嗣於同日零時二十
    分許，為警在臺北市中山區○○○路與錦州街口攔檢，並經
    甲○○同意搜索後，在上開汽車內查獲含第二級毒品ＭＤＡ
    成分之褐色藥錠五顆、草綠色藥錠一顆、含第二級毒品ＭＤ
    ＭＡ成分之粉紅色藥錠二顆，及含第三級毒品愷他命成分之
    白色粉末四包（總毛重二點八七公克、總淨重一點九七公克
    ，驗餘剩總淨重一點九五公克），並為其採尿送驗後，始悉
    上情。
二、案經臺北市政府警察局中山分局報請臺灣臺北地方法院檢察
    署檢察官偵查起訴，並經本院合議庭裁定由受命法官獨任進
    行簡式審判程序。
    理  由
一、訊據被告甲○○對於上開施用第二級毒品ＭＤＡ之犯罪事實
    坦承不諱，而其為警採集之尿液送請化驗，經施以酵素免疫
    分析法（ＥＩＡ）初步檢驗，呈現ＭＤＭＡ陽性檢驗結果，
    再施以氣象層析質譜儀法（ＧＣ／ＭＳ）確認檢驗後，則係
    呈現ＭＤＡ陽性反應之檢驗結果等情，則有尿液採樣書一紙
    、臺北市政府警察局偵辦毒品案件尿液檢體委驗單一紙、臺
    灣檢驗科技股份有限公司九十五年十一月一日濫用藥物檢驗
    報告及鑑定人結文各一紙附卷可稽（偵查卷第十八頁、第四
    十一頁至第四十三頁）。另被告經搜索之事實，亦有自願接
    受搜索同意書一紙、北市警局保安大隊第五中隊搜索扣押筆
    錄及扣押物品目錄表各一紙在卷可憑（偵查卷第十頁至第十
    三頁）。而扣案褐色藥錠五顆及草綠色藥錠一顆，經施以氣
    相層析及質譜分析法鑑驗後，確認含有第二級毒品ＭＤＡ（
    亞甲基雙氧安非他命）成分，扣案粉紅色藥錠二顆，經施以
    氣相層析及質譜分析法鑑驗後，亦確認含有第二級毒品ＭＤ
    ＭＡ（亞甲基雙氧甲基安非他命）成分，另扣案白色粉末四
    包（總毛重二點八七公克、總淨重一點九七公克，驗餘剩總
    淨重一點九五公克），經鑑驗後則認含有第三級毒品愷他命
    之成分，此有臺北市政府警察局九十五年十二月八日北市警
    鑑字第○九五四二四六五○○○號函附鑑驗通知書一紙在卷
    可證（本院卷第十一頁至第十二頁）。至於被告於九十四年
    間，因施用第二級毒品案件，經本院以九十四年度毒聲字第
    六○一號裁定令入勒戒處所觀察、勒戒，嗣於九十四年十一
    月二十二日因無繼續施用毒品傾向而認執行完畢予以釋放等
    情，則有臺灣高等法院被告前案紀錄表一份附卷可按。被告
    上開任意性之自白，經前揭證據補強後，應認與事實相符，
    而得作為認定被告犯罪之證據。本案事證明確，被告犯行堪
    以認定，應依法論科。
二、查ＭＤＡ屬於毒品危害防制條例第二條第二項第二款所規定
    之第二級毒品，核被告施用ＭＤＡ之行為，係犯毒品危害防
    制條例第十條第二項之施用第二級毒品罪。被告持有第二級
    毒品ＭＤＡ之目的，在於供己吸食，其施用毒品前持有毒品
    之低度行為，應為施用毒品之高度行為所吸收，不另論罪。
    爰審酌被告前已因施用毒品案件經法院裁定施以觀察、勒戒
    ，仍無法戒除毒癮，顯見其自制性薄弱，無法抗拒毒品之誘
    惑，且施用毒品除戕害己身健康之外，更造成社會上毒品流
    通，犯罪所生危害非輕。惟被告已坦承犯行，表示悔悟，犯
    後態度良好，及其生活狀況與智識程度等一切情狀，量處如
    主文所示之刑，並諭知易科罰金之折算標準，以示儆懲。扣
    案之褐色藥錠五顆及草綠色藥錠一顆，經鑑驗後認含有第二
    級毒品ＭＤＡ成分，扣案粉紅色藥錠二顆，經鑑驗後亦確認
    含有第二級毒品ＭＤＭＡ成分，應依法宣告沒收銷燬之。
三、至於扣案之白色粉末四包（總毛重二點八七公克、總淨重一
    點九七公克，驗餘剩總淨重一點九五公克），經鑑驗後雖確
    認含有第三級毒品愷他命之成分，惟依毒品危害防制條例第
    十八條第一項規定：「查獲之第一、二級毒品及專供製造或
    施用第一、二級毒品之器具，不問屬於犯人與否，均沒收銷
    燬之；查獲之第三、四級毒品及製造或施用毒品之器具，無
    正當理由而擅自持有者，均沒入銷燬之。」觀諸其立法形式
    ，顯係有意區別查獲之第一、二級毒品與查獲之第三、四級
    毒品之處分程序。再參諸毒品危害防制條例施行細則第十一
    條之一明文規定：「依本條例第十八條第一項規定，經查獲
    無正當理由而擅自持有第三、四級毒品及製造或施用毒品之
    器具者，由查獲機關予以沒入銷燬之」，足認上述「沒入銷
    燬」之規定，其性質屬於行政秩序罰，為行政機關依行政程
    序科罰之權限，是查獲之第三、四級毒品，依毒品危害防制
    條例第十八條第一項及同條例施行細則之規定，僅能由查獲
    機關以行政處分之「沒入銷燬」程序處理，要不得由裁判機
    關諭知「沒收銷燬」之刑事處分，此有最高法院九十二年度
    臺上字第二七一八號判決、臺灣高等法院九十四年度上訴字
    第一四八○號判決意旨可資參照。從而，扣案之含第三級毒
    品愷他命成份之白色粉末四包，自僅得由查獲機關為沒入銷
    燬之行政處分，而不得由法院為沒收銷燬之刑事處分。是此
    部分之扣案物品，自應由檢察官另為適法之處理，附此敘明
    。
據上論斷，應依刑事訴訟法第二百七十三條之一第一項、第二百
九十九條第一項前段，毒品危害防制條例第十條第二項、第十八
條第一項前段，刑法第十一條前段、第四十一條第一項前段，判
決如主文。
本案經檢察官黃于真到庭執行職務
中　　華　　民　　國　　96　　年　　1 　　月　　19　　日
　　　　　　　　　刑事第七庭  法　官　余明賢
以上正本證明與原本無異。
如不服本判決，應於判決送達後10日內，向本院提出上訴狀。
　　　　　　　　　　　　　　　書記官　葉潔如
中　　華　　民　　國　　96　　年　　1 　　月　　19　　日
附錄本犯論罪科刑法條全文
毒品危害防制條例第10條第2項
施用第二級毒品者，處 3 年以下有期徒刑。
